臺灣高等法院臺中分院民事判決　　　八十九年度上易字第一七八號
　　上　訴　人　丁○○即壬○.
　　　　　　　　丙○○
　　　　　　　　乙○○
　　　　　　　　辛○○
　　　　　　　　戊○○
　　　　　　　　甲○○
　　　　　　　　丑○○
　　　　　　　　癸○○
　　　　　　　　子○○
　　　　　　　　己○○
　　　　　　　　寅○○
　　　　　　　　庚○○
　　訴訟代理人　卯○○
　　視同上訴人　午○○
　　　　　　　　辰○○
　　　　　　　　巳○○
　　　　　　　　戌○○
　　訴訟代理人　申○○
　　被　上訴人　酉○○
右當事人間請求分割共有物事件，上訴人對於中華民國八十九年二月十五日臺灣臺中
地方法院八十四年度訴字第三九二號第一審判決，提起上訴，本院判決如左：
　　　主　　　文
原判決廢棄。
兩造共有坐落臺中縣大安鄉○○○段溫寮小段第二十三地號，地目建，面積○．五八
六四公頃土地分割為如附圖一甲案所示：編號１、１５部分面積合計○．○四三九公
頃分歸上訴人丙○○、乙○○、戊○○、癸○○、丑○○、子○○按附表二所示原應
有部分比例保持共有；３、８及９部分土地面積合計○．○三九一公頃分歸上訴人己
○○、寅○○、庚○○按附表二原應有部分比例保持共有；６部分面積○．○三九一
公頃分歸上訴人甲○○所有；７部分面積○．○一○二公頃分歸上訴人辛○○所有；
１０及部分面積合計○．○三九一公頃分歸上訴人丁○○所有；２、４、５、及
部分面積合計○．二九八一公頃分歸被上訴人酉○○及上訴人申○○、未○○、午○
○、辰○○、巳○○、戌○○按附表二所示原應有部分比例保持共有；部分面積○
．○九八九公頃留供為道路，由兩造按附表二所示原應有部分之比例保持共有。
上訴人丙○○、乙○○、戊○○、甲○○、癸○○、丑○○、子○○、己○○、寅○
○、庚○○、辛○○、丁○○應各補償被上訴人酉○○及上訴人申○○、未○○、午
○○、辰○○、戌○○、巳○○如附表一所示之金額。
第一、二審訴訟費用由兩造按附表二所示之比例負擔。
　　　事　　　實
甲、上訴人方面：
一、上訴人丁○○、丙○○、乙○○、辛○○、戊○○、甲○○、丑○○、癸○○、
    子○○、己○○、寅○○、庚○○等十二人部分：
　(一)聲明：
  1.原判決廢棄。
　2.兩造坐落台中縣大安鄉○○○段溫寮小段第二三地號，地目建，面積○．五八六
　　四公頃之分割方法為：如附圖二台中縣大甲地政事務所九十一研三月二十二日土
　　地複丈成果圖所示，編號１、２部分面積合計○．○八六二公頃分歸上訴人丙○
　　○、乙○○、戊○○、丑○○、癸○○、子○○按原應有部分比例保持共有：編
　　號３、８、９部分土地面積合計○．○三八三公頃分歸上訴人己○○、寅○○、
　　庚○○按原應有部分比例保持共有；編號６部分面積○．○四二八公頃分歸上訴
　　人甲○○所有；編號７部分面積○．○一○二公頃分歸上訴人辛○○所有；編號
　　１０、部分面積合計○．○四二八公頃歸上訴人丁○○所有；編號４、５、、
　　、部分面積合計○．二六七七公頃分歸被上訴人酉○○及上訴人申○○、卯
　　○○、午○○、辰○○、巳○○、未○○、戌○○按原應有部分比例保持共有；
　　編號、部分面積合計○．○八○四公頃供作道路，由兩造各按原應有部分之
　　比例保持共有。
  3.兩造相互補償金額如財團法人中華科技經濟鑑測中心所作附圖。各分配人應付或
    應得金額配賦表所示。
　4.第一、二審訴訟費用均由被上訴人負擔。
  (二)陳述及證據：除與原審判決書記載相同者予以引用外，補稱：
　1.本件以採原審判決附圖一乙案之分割方法為允當；蓋系爭土地毗鄰台海西部海岸
　　線，於上訴人之被繼承人遷居此地前，尚為一片貧瘠沙地，係經由上訴人之被繼
　　承人多年蓽路藍縷始改良為系爭土地今日現狀，而被上訴人酉○○及視同上訴人
　　等未曾居住系爭土地，對該土地之改良豪無貢獻，卻主張拆除上訴人部分房屋房
　　分歸伊所有，顯失公平，上訴人難以接受。
　2.原判決附圖乙案編號2.部分，係上訴人丙○○、乙○○、戊○○、丑○○、癸○
　　○、子○○等六人之被繼承人黃萬成所興建之房屋及庭院，上訴人等六人居住此
　　地業已數十年，迄今仍居住中，對該房屋有濃厚感情，況當初黃萬成所興建之房
　　屋及庭院因超過應有部分面積，亦已向被上訴人及視同上訴人之前手或被繼承人
　　繳納租金在案，顯示被上訴人及視同上訴人之前手或被繼承人早已同意黃萬成使
　　用超過應有部分之面積，則上訴人據此請求照原審判決附圖一乙案，將編號2.部
　　分歸其所有，並願補償差額，自屬公平合理。
　3.再者，系爭土地為一袋地，未與公路相通，目前係前後二處各借用他人寬約二公
　　尺、長五、六公尺之土地通行之公路，此履勘現場即明。是原審判決採甲案，即
　　於編號13.部分留設六公尺巷道，謂此符合台灣省建築管理規則之規定而可申請建
　　築執照云云，自有未合。且採甲案結果，不僅系爭土地無法建築，又須拆除編號
　　1.2.3.之部分房屋，更因巷道面積高達○．○九八公頃，使各共有人能分得之土
　　地減少甚鉅，無利有害，反觀採乙案，則不須拆除前開部分房屋，各共有人分得
　　土地減少較少，自以採乙案為適當。
　4.本件無論採原審判決附圖一甲案或乙案，其中編號15.部分，係被上訴人及視同上
　　訴人之前手會被繼承人出租予黃金水使用之土地，目前為黃金水之繼承人黃富雄
　　使用中，且該部分係黃富雄與建之廚房，原審誤為空地，已有未合，如將此部分
　　分歸上訴人丙○○等六人所有，將來其必訴請拆屋還地，亦生鄰居訴訟，破壞感
　　情，實有不宜。再者雖編號15.未分歸丙○○等六人，將造成渠六人分得之編號1.
　　部分無法與號行15.部分合併使用，而使地形較不方正，惟渠等均明瞭情形並願承
　　擔該不利益。故編號15.部分自以分歸被上訴人及視同上訴人所有，始公平合理。
　5.原審判決附圖一甲案，將系爭土地南北二條通路相連接，並將目前上訴人丁○○
　　占有使用部分，由中間穿越，一分為二，損害其權益至鉅，該附圖一甲案所示，
　　系爭土地南北既各有一條寬六公尺通路，分配系爭土地北邊共有人利用北通路與
　　外界聯絡既快速又便捷，而分配系爭土地南邊共有人僅須利用南通與外界聯絡即
　　可，如將南北二條通路相接，徒浪費土地而已。且共有人因而減少分配面積之損
　　害實大於將南北二通路相連接之利益。是以本件應請不將南北二通路相連接，爰
　　另提出修正乙案之分割方案。
　6.關於配賦金額，原審囑託華聲企業發展鑑定顧問公司鑑定結果竟認系爭土地每坪
　　價格為三六○○○至四二○○○間，顯與實際不符，該鑑定結果顯未將系爭土地
　　之袋地因素考量在內致價值偏高，且系爭土地附近區域土地交易市場並不活絡，
　　該鑑定報告係蒐集稍遠地區與鄰近村里之土地買賣資料作為本件地價參考，顯有
　　偏離實際情形，洵不足採。而財團法人中華科技經濟鑑測中心鑑定之價格與上訴
　　人所提出幾分契約書價格相當，於目前景氣下，實屬合理之價格。
二、上訴人午○○、辰○○、巳○○、戌○○、未○○、申○○等六人部分：
　(一)聲明：上訴駁回。
  (二)陳述：同意原審判決所採被上訴人酉○○之分割方案即原判決附圖一之甲案，而
    不同意上訴人丁○○等人所提之方案。
乙、被上訴人酉○○方面：
一、聲明：
  (一)上訴駁回。
  (二)第二審訴訟費用由上訴人負擔。
二、陳述及證據：除與原審判決書記載相同者予以引用外，補稱：
　(一)上訴人等所主張之分割方案有如下不合理現象：依據丙案主張，對於分得編號2.
　　3.4.等內邊土地共有人，由於對外Ａ通路狹小（僅１．５米），不論是交通及消
　　防安全之考量均將產生極大問題。且該土地為案外他人之持分土地，作為主要對
　　外道路使用並不洽當及不公平，況不足六米通路，將來無法申請指定建築線，即
　　無法申請建築執照以供建屋，故唯有將Ａ通路穿過壬○○之老舊平房與Ｄ通路接
　　通始為合理；依據丙方案，將使壬○○分割所得土地面積差額超過其持分○．○
　　一四五公頃，而鄭姓等人可分割土地面積反而更短少至少○．○一六八公頃。
　(二)上訴人丁○○等人主張依鄰地買賣契約書，足以證明原審囑託鑑定土地補償金額
　　過高云云，惟依其所提出訴外人李明松等不動產買賣契約書所載，係買賣農地，
　　與系爭土地為建地，其價值高低懸殊，故上訴人主張無理由。
　(三)財團法人中華科技經濟鑑測中心於九十一年八月七日提出之鑑定修正報告，其內
　　容仍無法正確說明鑑定之理由：(1)對裡地價值與靠近通路旁土地價值，為何差距
　　微小，迄未能說明原因，又不符市場價格，顯有錯誤。該九十一年八月七日修正
　　報告書之說明第三點陳述指出上訴人所提供買賣農地價格較該中心分析附近農地
　　交易平均價格顯然偏高，該中心不予採用云云，推查該筆交易價格之編號之1.
　　地號土地，係上訴人所提供土地交易資料，地目為田，為緊鄰系爭土地地號土
　　地，且有完成交易之確實資料，該中心於修正報告書中竟聲稱該土地交易價格偏
　　高不予採用，而採用其所舉案例，顯然有失客觀，鑑價結果並不允當。再者，該
　　修正報告書之說明項第二三陳述該中心以案例地價格調整為建地價格推算出中山
　　北路巷道土地試算價格為每坪16000元云云，然依據該修正報告書附件壹試算表
　　之內容解讀，僅見該鑑定價格將案例農地價格做與系爭地號土地之比較分析與
　　調整，不能看出係將所謂農地價格調整為建地價格之內容，足見該修正報告書甚
　　不周延，疑點百出。難免令人懷疑其運作之詳實性及公正性 不足採信。
　(四)上訴人丙○○等六人所提確認租賃關係存在事件訴訟，業經台灣台中地方法院以
　　八十七度訴字第一七二四號及本院以八十九年上易字第一一一號判決無理由駁回
　　在案，可知上訴人丙○○等六人與被上訴人及視同上訴人間並無任何租賃關係存
　　在，則上訴人強調係基於上訴人與視同上訴人之前手或被繼承人早已同意黃萬成
　　使用超過應有部分之面積之主張，顯非事實，反而可知渠等六人之持分分佔土地
　　為不合法，亦即無權超過持分面積佔有該系爭地號土地，理應拆屋還地返還其
　　他共有人始為公平合理。
　(五)被上訴人自始至終均主張所有共有人應就其依法取得土地持分部分之範圍內予以
　　分割，惟不同意其被超持分佔用部分之土地遭受不合理之強制分割補償，此種主
　　張並未侵犯任何其他共有人之權益，且被上訴人等為求分割方案能順利進行及顧
　　念各共有人因分割須面臨拆屋還地之損壞，願讓步接受各種畸零、偏小面積或偏
    內測部分較不利及低價值土地之分割，縱為顧全大局，至多亦僅能居接受小面積
    （約十坪）超持分部分之土地，以互為補償之方式予以分割，凡此種種，皆為基
    本合理之訴求。
  　　理　　　由
壹、程序方面：
一、本件分割共有物之訴，其為訴訟標的之法律關係對於共同訴訟之各人，必須合一
    確定，依民事訴訟法第五十六條第一項第一款規定，上訴人壬○○、丙○○、乙
    ○○、辛○○、戊○○、甲○○、丑○○、癸○○、子○○、己○○、寅○○、
    庚○○等十二人上訴之效力及於同造未上訴之卯○○、午○○、辰○○、巳○○
   、未○○、戌○○、申○○等七人，爰併列之為上訴人。
二、按當事人死亡者，訴訟程序在有繼承人、遺產管理人或其他依法令應續行訴訟之
    人承受其訴訟以前當然停止。承受訴訟人，於得為承受時，應即為承受之聲明。
　　民事訴訟法第一百六十八條，定有明文。又按訴訟繫屬中為訴訟標的之法律關係
　　，雖移轉於第三人，於訴訟無影響。第三人如經兩造同意，得代當事人承當訴訟
　　，為同法第二百五十四條第一項所明定。查上訴人壬○○在本件訴訟中於九十一
　　年十一月一日死亡，其在本件系爭土地之應有部分由丁○○分割繼承取得，茲據
　　其所提出戶籍謄本二份及土地登記謄本聲明承受訴訴訟（參見本院卷一第一九五
　　頁），核無不合，應予准許。另上訴人卯○○及鄭朝宇二人就系爭土地應有部分
　　已由未○○買受，其亦於本件訴訟中聲明承當訴訟（本院卷二第二六頁）並經兩
　　造之同意，經核並無不合，應予准許。
貳、實體方面：
一、被上訴人主張坐落台中縣大安鄉○○○段溫寮小段第二十三地號，地目建，面積
　　○．五八六四公頃土地為兩造所共有，各共有人應有部份如附表二所示，兩造就
　　上開土地無法達成分割協議，復未訂立不分割之特約，依其使用目的亦無不能分
　　割等情，求為命准依附圖(一)甲方案及華聲企業發展鑑定顧問有限公司（下稱華聲
　　公司）之鑑定結果互為補償之判決。
二、上訴人等均同意分割，但主張分割之方法不盡相同，上訴人丁○○、丙○○、乙
    ○○、辛○○、戊○○、甲○○、丑○○、癸○○、子○○、己○○、寅○○、
    庚○○等十二人（下稱丁○○等十二人）主張以附圖(二)方案分割及財團法人中華
　　科技經濟鑑測中心（下稱中華中心）之鑑定結果互為補償，上訴人未○○、午○
　　○、辰○○、巳○○、戌○○、申○○等六人（下稱未○○等六人）則主張以附
　　圖(一)甲案分割及華聲公司之鑑定結果相互為補償。
三、查本件土地為兩造所共有，各共有人應有部份如附表二所示，兩造就上開土地無
　　法達成分割協議，復未訂立不分割之特約，依其使用目的亦無不能分割等情，業
　　據被上訴人提出上開土地登記簿謄本三份、地籍圖謄本一份可按，復為上訴人所
　　不爭執，堪信為真實，被上訴人訴求為裁判分割，依民法第八百二十三條第一項
    規定，自無不合。
四、查本件系爭土地，呈南北狹長形之不等邊之梯形狀，其使用之現狀，如後附圖(三)
　　（即現狀圖）所示，由附圖(三)之使用現狀可知，系爭土地上目前僅有一部份寬二
　　米之巷道為主要道路與大安港路相通，且其向東部分須經由他人所有之二米私設
　　巷道，始能連接大安港路，而Ｒ部份房屋玻璃破碎、門無上鎖，無人居住，Ｃ為
　　磚造平房，Ｅ為磚造瓦頂平房，前半部供倉庫使用，後半部可供人居住。Ｆ、Ｈ
　　及Ｑ均為磚造瓦頂平房，其中Ｑ置放農具。Ｍ、Ｌ、Ｋ、Ｊ均為磚造二層樓房，
　　Ｎ為空地，Ｉ為巷道，業據原審法院履勘現場，並囑託台中縣大甲地政事務所勘
　　測屬實，製有勘驗筆錄、現場圖及複丈成果圖在卷可稽，復為兩造所不爭執。
五、兩造於原審法院審理中，雖曾先後提出多種分割方案，惟因彼此利益差距過大，
　　嗣經共有人多方考慮、讓步後，於八十七年七月二十三日各提出附圖(一)所示甲、
　　乙兩種分割方案，其中上訴人丙○○、乙○○、戊○○、丑○○、癸○○、子○
　　○表示願按原應有部分比例就其六人分得之土地繼續保持共有；己○○、寅○○
　　、庚○○亦表示願按原應有部分比例就其三人分得之土地繼續保持共有；被上訴
　　人酉○○及上訴人申○○、午○○、辰○○、戌○○、鄭朝宇、卯○○（均由未
　　○○承當訴訟）、巳○○則表示願按原應有部分比例就其八人分得之土地繼續保
　　持共有。再者，兩造均表示同意就留供道路使用之土地按原應有部分比例繼續保
　　持共有。經原審法院囑託台中縣大甲地政事務所測繪結果，各共有人主張分得土
　　地位置、面積詳如如該所八十七年十月一日八七甲地測字第八九○二號函複丈成
　　果圖甲、乙案所示（即本判決附圖一），嗣上訴人丁○○等十二人就附圖(一)乙案
　　之分割方式予以修正，並由本院囑託台中縣大甲地政事務所於九十一年三月五日
　　複丈，製成複丈成果圖（即本判決附圖(二)所示）。
六、經本院比較附圖(一)所示之甲、乙兩案，兩者之區別有二：(一)就通行巷道而言，甲
　　案之巷道均朝編號1.、2.、3.、4.方向拓寬為六米，並自編號11.、12.部份劃出一
　　巷道與圖下方之巷道相通，此其一。(二)就分割之土地而言，甲案所示編號２部份
　　分歸被上訴人酉○○、上訴人申○○、卯○○、午○○、辰○○、戌○○、鄭朝
　　宇、巳○○共有，乙案則將之分歸上訴人丙○○、乙○○、戊○○、癸○○、丑
　　○○、子○○等人共有，此其二。(三)就分割之面積而言，乙案使分配予丙○○等
    六人之編號1.2.15.土地超出應有部分之面積六四○平方公尺，而分配予酉○○等
    八人之土地減少六四九平方公尺，甲案則僅使丙○○等六人增加四十八平方公尺
    ，並使酉○○等八人減少六五平方公尺，此其三。上訴人丁○○修正之乙案，雖
    亦把預留之道路增寬為六公尺，惟編號11.12.部分仍屬封閉，未使之與下方之巷道
    相通，且預設之道路仍偏向北方，故分予丙○○等六人之土地仍增加四五五平方
    公尺，分配予酉○○等七人之土地則減少四八八平方公尺。是應審究者，乃就甲
    、乙兩案上述相異之處，此較何者較合乎公平兼顧多數共有人之利益，應可充分
    發揮系爭土地之經濟效用。據此，茲分述如下：
　(一)就通行道路而言，依甲案之分割方法，於編號１號、10.號、11.號旁開設六米通路
　　，則需拆除如現狀圖所示壬○○及辛○○分別所有之Ｐ及Ｒ部份房屋，經查，該
　　等房屋為舊式磚造瓦頂平房，業據被上訴人提出相片二張為證，並經本院現場履
　　勘屬實，復為上訴人所不爭執，如將之拆除，不僅有助於共有人出入交通之便利
　　，復可避免乙案編號12.部份地形崎嶇，致土地利用困難，且該房屋皆已老舊，並
　　無保存之價值，若欲維持使用現狀，將分割後之土地及房屋分歸一人或數人所有
　　，勢必無法兼顧分割結果應與各共有人之應有部份比例相當原則，反之，如將之
　　拆除，則可達損害最小，並有利全體共有人之目的，蓋依該方案可使各共有人所
　　分得之土地均能與外界道路有多方面之聯絡，順暢無阻，因認以甲案為允當。又
　　乙案就編號16.部份，僅為寬兩米，長約六十餘公尺（如延伸出系爭土地將不只此
　　長度）之巷道，如依此案分割，依臺灣省建築管理規則之規定，分得道路兩旁土
　　地之共有人將無法申請建築執照，致其分得就土地後無法為充分之利用，有礙土
　　地經濟效益之發揮，亦有未洽。此外，兩米寬道路於車輛進出至為困難，交通不
　　甚便利，救火安全亦足堪慮，故依乙案於己未見有利，甚而有害於他共有人，難
　　認符合全體共有人之利益及需要，其非妥洽甚明。上訴人修正之乙案，雖將道路
    增寬為六公尺，惟向南部分仍屬封閉，仍只能藉由他人所有之二米寬私設巷道始
    能銜接聯外道路，故其弊與未修正前無異，仍屬有害土地之利用價值。
　(二)就分割之土地位置、面積而言，倘依乙案之分割方法，將編號1.、2.及15.號分歸
　　上訴人丙○○、乙○○、戊○○、癸○○、丑○○、子○○等人共有，惟依其應
　　有部份比例計算之結果，將較原應有部份面積多出六百四十平方公尺，而被上訴
　　人酉○○、上訴人申○○、卯○○、午○○、辰○○、戌○○、未○○、巳○○
　　等人分得編號4.、5.、12.及14.部份則較其按應有部分應分得之面積短少六百四十
　　九平方公尺，有台中縣大甲地政事務所八十七年九月三十日複丈成果圖在卷可按
　　，是雙方如依此方案分割，比例顯不相當，難為公平允當。反之，如採附圖甲案
　　所示將編號2.部份分歸酉○○等人共有，非但雙方應有部份之比例面積趨於相當
　　，合乎原物分割之原則，亦兼顧目前土地使用之現狀，且將編號2.上丙○○等人
　　之舊式磚造瓦頂平房予以拆除，並無礙於經濟發展，反而加速老舊建築淘汰，將
　　來可做更為妥適之運用，以充分發揮其經濟效用。是本院參酌分割結果應與各共
　　有人之應有比例相當，即兩造各自取得之土地與應有部份折算面積相符及發揮土
　　地經濟效用等因素，認為依甲案予以分割，應屬適當。至於修正乙案，雖使分配
    予酉○○等七人之土地減少之面積只四八八平方公尺，但丙○○等六人仍多取四
    五五平方公尺，其比例仍顯不相當。且編號十五部分之土地面積只四八平方公尺
    ，分予酉○○等七人，未與其七人其餘土地銜接，而形成袋地，顯無法利用
    ，其為不妥，至為明顯。至上訴人雖主張丙○○等人應多分配四五五平方公尺，
    乃因黃萬成所興建之房屋及庭院因超過應有部分面積，早已向上訴人等之祖先繳
    納租金，而有租賃關係存在，故有權使用該增加之土地云云，但此為酉○○等七
    人所否認，且其間並無租賃關係存在乙節，亦經本院（本股）於九十年十二月十
    一日判決確定在案（見本院卷第二宗第六五－六八頁判決節本），是上訴人以此
　　主張其應多分配超出部分之土地，自不足取，其主張之乙案或修正乙案均據此而
    多分配土地，即屬依法無據，自亦不足採。
　(三)綜上所述，本院斟酌兩造土地使用現狀、當事人之意願、相關法令之規定，及系
　　爭土地之經濟效益，兼顧兩造之利害關係，認以附圖(一)甲案所示方法分割為允當
　　。
七、按以原物為分配時，如共有人中有不能按其應有部分受分配者，得以金錢補償之
　　，為民法第八百二十四條第三項定有明文。又法院裁判分割共有物，如依原物數
　　量按應有部分之比例分配，價值顯不相當者，自應依其價值按應有部分之比例定
　　其分配，方屬公平（最高法院七十二年台上字第八二九號判決參照）。查本件依
　　如附圖(一)所示甲案分割結果，上訴人丙○○、乙○○、戊○○、癸○○、丑○○
　　、子○○、己○○、寅○○、庚○○、甲○○、辛○○、丁○○所分得之土地面
　　積，已超過其等按應有部份應受分配之土地面積，其餘則有不足（詳如附表一所
　　示）。且系爭土地之聯外道路以中山北路為主，往東可與大安港路銜接，故其價
    值因距中山北路巷道遠近及臨路之面積，方位是否為路角地而有差異，依上開說
    明，自應以金錢相互補償。本案經原審及本院先後分別囑託華聲公司及中華中心
    為鑑定，其鑑價結果互異，惟華聲公司未將系爭土地之袋地性質考量在內，以系
    爭土地附近區域土地交易市場並不活絡為由，乃以所蒐集稍遠地區與鄰近村里之
    土地買賣資料作為本件地價參考，顯有偏離實際情形之缺失，委不足採。而中華
    中心之鑑定，則祛除上開缺失，而只以最近附近土地之實際交易價格為參考，所
    為鑑價結果，亦與上訴人所提出之數個鄰地交易契約書之價格相當，於目前景氣
    下，實屬較客觀之價格，本院認中華中心之鑑價結果為較可採。職是推算各共有
    人依附圖(一)甲案分得之土地價值與應有部分應得之價值增減差價，再計算各共有
    人應相互補償之金額如附表(一)所示，並據以判命補償。
八、綜上所述，被上訴人請求分割系爭共有土地，應依如附圖一所示甲案方法分割，
　　將兩造共有坐落台中縣大安鄉○○○段溫寮小段第二十三地號，地目建，面積○
　　．五八六四公頃土地之分割方法為：如附圖(一)甲案所示，編號1.、15.部份面積合
　　計○．○四三九公頃分歸上訴人丙○○、乙○○、戊○○、癸○○、丑○○、子
　　○○按附表(二)所示原應有部份比例保持共有；編號3.、8.及9.部份土地面積合計
　　○．○三九一公頃分歸上訴人己○○、寅○○、庚○○按附表二所示原應有部份
　　比例保持共有；編號6.部份面積○．○三九一公頃分歸上訴人甲○○所有；編號
　　7.部份面積○．○一○二公頃分歸上訴人辛○○所有；編號10.及11.部份面積合計
　　○．○三九一公頃分歸上訴人丁○○所有；2.、4.、5.、12.及14.部份面積合計○
　　．二九八一公頃分歸被上訴人酉○○、上訴人申○○、午○○、辰○○、戌○○
　　、未○○、巳○○按附表二所示原應有部份比例保持共有；編號13.部份面積○．
　　○九八九留供為道路，由兩造各按附表二所示原應有部份之比例保持共有。並按
　　附表(一)示所示金額，由上訴人丙○○、乙○○、戊○○、甲○○、癸○○、丑○
　　○、子○○、己○○、寅○○、庚○○、辛○○、丁○○依附表(一)所示之金額，
　　補償被上訴人酉○○及上訴人申○○、午○○、辰○○、戌○○、未○○、巳○
　　○，始為妥當。原審判命依附圖(一)甲案分割，因非無見，惟其以華聲公司之鑑價
    結果命為補償，則有未洽，上訴論旨指其分割方法不當，非無理由，爰予廢棄改
    判如上。
參、據上論結，本件上訴為有理由，依民事訴訟法第四百五十條、第七十八條、第八
　　十五條第一項、第八十一條，判決如主文。
中　　　華　　　民　　　國　　九十一　　年　　　十　　　月　　　八　　　日
~B1民事第五庭審判長法　官　陳滿賢
~B2　　　　　　　　法　官　邱森樟
~B3　　　　　　　　法　官　朱　樑
右為正本係照原本作成。
兩造均不得上訴。
~B　　　　　　　　書記官　陳秀真
中　　　華　　　民　　　國　　九十一　　年　　　十　　　月　　 十四　　 日
                                                                        Ｈ
